【裁判字號】    99,訴,168
【裁判日期】    990827
【裁判案由】    偽造文書等
【裁判全文】
臺灣嘉義地方法院刑事判決               99年度訴字第168號
公  訴  人  臺灣嘉義地方法院檢察署檢察官
被      告  乙○○
    （原姓名丙○○）
            甲○○
上列被告因偽造文書等案件，經檢察官提起公訴（九十八年度偵
字第三六二一號），本院判決如下：
    主    文
乙○○共同行使偽造私文書，足以生損害於公眾及他人，處有期
徒刑壹年貳月。
甲○○共同行使偽造私文書，足以生損害於公眾及他人，處有期
徒刑壹年。
    犯 罪 事 實
一、乙○○及甲○○共同意圖為自己不法之所有，並基於行使偽
    造私文書及詐欺取財之犯意聯絡；先由甲○○於民國九十七
    年二月十五日，在雲林縣斗南鎮田頭里某廢五金場，以新臺
    幣（下同）四萬元代價，向不知情之謝基麟購買車身已撞毀
    ，車牌號碼3K-1855號、車身號碼MF03887號、引擎號碼VM-A
    K04846號之黑色自用小客車一輛（下稱A車）後；再由甲○○於同年二月間某日，委請不知情之葉竣助，至址設南投縣
    草屯鎮○○路○段五一○號之南投環保有限公司，拖吊同廠
    牌、同車型及同顏色之車身號碼為MF03663號之自用小客車
    之車殼一個（下稱B車車殼）；前揭A車及B車車殼購畢後，
    由甲○○於同年二月間某日開始，在址設嘉義市○○路之上
    億輪胎公司內，以電焊槍及其他不詳工具，將A車之車身號
    碼MF03887號焊切下來，並依照所焊切下來之長寬尺寸，將B
    車車殼上之車身號碼焊切下來，使B車車殼留下可容納A車之
    車身號碼後，再將前揭所焊切下來之A車車身號碼焊接在B車
    之車殼的空間上，嗣再以B車車殼拼裝於A車在，並於拼裝後
    將其車身重新烤漆，使之與A車配屬之引擎號碼、車牌號碼
    相符，以此方式，偽造A車之車身號碼，甲○○將前揭車輛
    拼裝整修完畢後，為避免遭查獲，遂與乙○○共謀，由甲○○於九十七年二月二十六日至嘉義區監理所雲林監理站將前
    揭車牌號碼3K-1855號之車輛，得魏麗芝之同意後，過戶登
    記在不知情之魏麗芝名下，足生損害於公路監理機關對於車
    籍管理之正確性；嗣再由乙○○於九十七年五月二十三日，
    在嘉義縣水上鄉以十三萬三千元之對價，將前揭拼裝完成之
    車輛售予不知情之己○○，而為行使上開偽造車身號碼，並
    致己○○誤信為合法之自用小客車而陷於錯誤，交付十三萬
    三千元價金予乙○○。嗣因己○○於九十七年六月四日，將
    上開車輛，轉賣過戶予薛峻丞後，始發現上開事實。
二、案經己○○訴由嘉義市政府警察局第二分局報請臺灣嘉義地
    方法院檢察署檢察官偵查起訴。
    理    由
壹、證據能力方面：
    按被告以外之人於審判外之陳述，經當事人於審判程序同意
    作為證據，法院審酌該言詞陳述或書面陳述作成時之情況，
    認為適當者，亦得為證據。當事人、代理人或辯護人於法院
    調查證據時，知有第一百五十九條第一項不得為證據之情形
    ，而未於言詞辯論終結前聲明異議，視為有前項之同意，刑
    事訴訟法第一百五十九條之五定有明文。查本件認定事實所
    引用之陳述證據，經本院於審理時提示被告等均表示無意見
    ，迄於言詞辯論終結前亦未聲明異議，可認為同意作為證據
    ，本院審酌該陳述證據之取得過程並無瑕疵，與本案待證事
    實間復具有相當之關聯性，以之為本案證據尚無不當，自得
    採為證據。
貳、實體認定方面：
一、訊據被告甲○○除坦承有將A車之車身號碼焊下後接在B車車
    殼後，再將B車車殼拼裝在已毀壞之A車外，其餘犯行，均矢
    口否認，並辯稱：伊與被告乙○○於案發前僅認識幾個月，
    並未與乙○○詐欺己○○等語；被告乙○○對於前揭犯行亦
    矢口否認，辯稱：伊與被告甲○○只是認識，並無深交，亦
    不知道系爭車輛是借屍還魂之車輛，伊係因為沒有交通工具
    ，才買該車輛，後來因資金不夠，才會想賣給丁○○，最後
    是以十三萬元賣給己○○，己○○有包個紅包三千元給伊，
    所以伊實際拿得十三萬三千元等語。經查：
  (1)本案A車之車身號碼原為MF03887號，B車之車身號碼為MF036
    63號，嗣被告甲○○於前揭時、地將A車之車身號碼焊切下
    來後，再焊接在B車車殼上，並將B車車殼拼裝於A車上等情
    ，業據被告甲○○供述在卷（見警卷第十八頁、本院卷第二
    四、二五頁），且經嘉義市政府警察局鑑識科人員會同南陽
    實業股份有限公司維修部門廠長黃振榮共同鑑識結果，亦認
    為：「該公司車輛出廠時，防火牆金屬表面係光滑平整且無
    補土痕跡，防火牆背面車身號碼下方可疑痕跡及防火牆彎折
    處之凹凸不平狀態，皆為後續人為所致，而防火牆上緣兩處
    凹陷處亦有疑似接縫處，另從擋風玻璃處整體觀察防火牆背
    面可見明顯人為加工痕跡之範圍，因此不排除被告將車身號
    碼連同周遭金屬切割後重新焊上打印變造號碼之金屬片等情
    ，有嘉義市政府警察局九十九年七月十三日嘉市警鑑字第09
    90006032號函及所附之嘉義市政府警察局現場勘察報告（見
    本院卷第一八六至一九一頁），由上述可知，被告甲○○供
    稱其將A車之車身號碼焊切下來後，接在B車車殼上一事，應
    可認定，亦即拼裝後之車牌號碼3K-1855號之黑色自用小客
    車確為俗稱「借屍還魂」之車輛。
  (2)被告乙○○係從事中古汽車介紹買賣之工作，此為被告乙○○所自承（見本院卷第二一七頁），且證人吳建全、魏麗芝
    、己○○、丁○○等人亦證述在卷（見警卷第九、三十頁、
    本院卷第一一○、一二七頁），故其除了對於中古車市場較
    一般人瞭解外，對於車況好壞、購車時應為之檢查等，均較
    一般人有經驗，然被告甲○○於本院審理時以證人身分證稱
    ：被告乙○○第一次看到系爭車輛時，該車之外表尚未烤漆
    ，內裝尚未完成，玻璃也還沒裝，過一、二天後，被告乙○○就付了第一筆款項給伊等語（見本院卷第一三六、一三七
    頁），雖然被告乙○○與甲○○均供稱彼此僅係認識對方，
    並不熟識，且以一般常情觀之，欲購買一部汽車應會仔細瞭
    解該車之狀況是否符合購買者之期待，而被告乙○○既係從
    事中古汽車介紹買賣之工作，且與被告甲○○並不熟識，其
    竟然在系爭汽車尚未完全整修完成之前，即貿然先付四萬元
    予被告甲○○，待十餘日後，被告甲○○將系爭車輛拼裝整
    修後再付尾款十萬元等情（見本院卷第二一二、二一三頁）
    ，顯然與一般中古汽車買賣習慣有違，且被告乙○○付款予
    甲○○時，均不知系爭車輛之車況如何，能否符合其期待，
    故被告二人是否真有買賣行為，實值懷疑。
  (3)證人即被告甲○○另證稱：伊購買事故車及車殼共花費約十
    二萬多，如果加上三萬多的工資，全部共約十五萬多元，伊
    以十四萬元賣給乙○○，只是虧了自己的工資等語（見本院
    卷第一四○頁），而被告乙○○以十四萬元之價錢於九十七
    年二月二十六日以魏麗芝之名義向被告甲○○購買系爭車輛
    ，卻於同年五月二十六日以十三萬三千元賣給證人己○○，
    虧了約七千元等情，業據證人己○○證述及被告乙○○供述
    在卷可稽（見偵卷第二十頁、本院卷第二十六頁），以從事
    中古汽車介紹買賣為業之人，本應會在買與賣間賺取差價，
    始為合理，然被告乙○○卻在買與賣間僅相差三個月之期間
    ，不僅毋庸賺取差價，竟願賠本出售，顯然與常情不符，況
    據證人丁○○證稱：被告乙○○當時向伊開價十二萬至十三
    萬元，欲將系爭車輛賣給伊，後來因伊至大陸才沒有買等情
    （見本院卷第一二二、一二三頁），倘若該車確因車況不佳
    而無法以較高價錢出售，原不應懷疑被告乙○○高買低賣之
    動機，然證人己○○購買系爭車輛後，於短短數日內，卻仍
    可以十六萬五千元之價錢賣給薛峻丞，可見並非系爭車輛本
    身不佳，而係被告乙○○欲儘快將系爭車輛脫手，以賺取價
    金，其心態頗值懷疑。
  (4)被告乙○○向被告甲○○購買系爭車輛時，係以魏麗芝之名
    義登記，此有汽（機）車過戶登記書及汽車車主歷史查詢單
    各一紙在卷可按（見本院卷第四六、六三頁），此種情形在
    汽車買賣習慣上，將車輛登記在他人名下，並不足為奇，然
    被告乙○○於警詢之初，竟否認系爭車輛為其所購買，而係
    魏麗芝所買，並要求魏麗芝在警詢時應如何回答，嗣後魏麗
    芝經警質問後始陳稱，係被告乙○○及其兄吳建全要求伊如
    何回答等情（見警卷第二九至三二頁），足見被告乙○○對
    於何人向甲○○購買系爭車輛之事，亦含糊其口，以致其供
    述漏洞百出，不符常情，本件若非被告乙○○與甲○○二人
    共謀犯行，為何其等供詞均多處與常情有違。
  (5)此外，復有證人曾柏錡、曾炳坤、謝基麟、葉峻助之證言及
    證人黃昱翰之聲明書一份，證人曾柏錡所提出車牌號碼3Ｋ
    -1855號自小客車之撞毀情形照片三張、證人謝基麟與被告
    王慶騰間之汽車買賣合約書一份、被告乙○○與己○○間之
    汽車委賣合約書一份、被告甲○○與魏麗芝間之汽車買賣合
    約書一份、證人己○○與薛峻丞間之汽車買賣合約書一份、
    嘉義市政府警察局九十七年八月二十五日嘉市警鑑字097000
    7475號函暨現場勘察報告一份及照片九張、證人己○○3Ｋ
    -1855號自小客車、黃昱翰Ｗ3-8882號自小客車之車籍查詢
    基本資料及3Ｋ-1855號之歷任車主顯示畫面各一紙、交通部
    公路總局嘉義區監理所九十九年四月八日嘉監車字第099000
    5685號函及所附3Ｋ-1855號自小客車過戶登記書影本、汽車
    車主歷史查詢單一份、交通部公路總局嘉義區監理嘉義市監
    理站所九十九年四月十二日函及所附過戶登記書影本一紙、
    台北區監理所九十九年四月十二日函所附3Ｋ-1855號自小客
    車過戶登記書影本十紙、雲林監理站九十九年四月十三日函
    及所附3Ｋ-1855號自用小客車過戶登記書暨相關資料影本一
    份、嘉義市政府警察局九十九年六月二十三日函及檢附3Ｋ
    -1855號自小客車車身號碼勘察報告一份、嘉義市政府警察
    局九十九年七月十三日函及檢附3Ｋ-1855號自小客車車身號
    碼勘察報告一份在卷可按。
  (6)綜上所述，本案事證明確，被告二人所辯無非飾詞卸責，委
    無足採，其等上開犯行均堪認定。
二、按車身號碼，係汽車製造廠商之出廠標誌，乃表示該輛汽車
    之個別性，為一定用意之證明，依刑法第二百二十條第一項
    、第二百十條規定，應以私文書論，而將A車之車身號碼焊
    切下來後，再焊接到B車車殼，並將B車車殼拼裝在A車上，
    因具新創性，自屬偽造準私文書行為，被告明知該車身號碼
    為偽造，仍持以行使，足以生損害於公路監理機關對於汽車
    管理之正確性及購買該車之人；又被告二人明知系爭車輛之
    車身號碼係偽造，仍販賣予己○○，致己○○陷於錯誤而購
    買之，故核被告二人所為均係犯刑法第二百十六條、第二百
    二十條第一項、第二百十條之行使偽造私文書罪及同法第三
    百三十九條第一項詐欺取財罪。被告二人就前揭犯行，有犯
    意聯絡及行為分擔，應論以共同正犯，又被告等偽造私文書
    後持以行使，偽造之低度行為，應為行使之高度行為所吸收
    ，均不另論罪。被告二人均係以一行為而同時犯行使偽造私
    文書罪及詐欺取財罪，為想像競合犯，應依刑法第五十五條
    規定從一重之行使偽造私文書罪論。爰審酌被告甲○○犯後
    坦承有偽造及行使偽造車身號碼之行為，被告乙○○則對於
    上揭二罪均矢口否認，及其等之犯後態度、對被害人造成之
    損害暨其犯罪之動機、目的、手段、二人之智識程度等一切
    情狀，各量處如主文所示之刑。至系爭車輛現已由證人己○○購得，則該車之所有權為己○○，就偽造之車身部分，自
    不得予以宣告沒收，併此敘明。
三、本件系爭A車雖依證人戊○○及嘉義市政府警察局九十七年
    八月二十五日嘉市警鑑字第0970007475號函及所附勘察報告
    均指稱A車之車身號碼中有部分號碼係經磨滅後，再將數字
    打印上去，經電解顯現確係遭變造一事等情，因本件A車前
    後歷經十餘次過戶登記，在被告甲○○購得前，其前後登記
    為所有權之人已達十一人，故在何人登記時變造該車身號碼
    ，已無可考，且亦無證據足以證明被告二人除上述犯行外，
    另有此部分變造車身號碼之行為，其等此部分之犯罪嫌疑顯
    然不足，且此部分未在檢察官起訴範圍內，併此敘明。
據上論斷，應依刑事訴訟法第二百九十九條第一項前段，刑法第
二十八條、第二百十六條、第二百二十條第一項、第二百十條、
第三百三十九條第一項、第五十五條，刑法施行法第一條之一第
一項、第二項前段，判決如主文。
本案經檢察官陳昱奉到庭執行職務。
中    華    民    國    99    年    8     月    27    日
                  刑事第三庭    審判長法  官  陳仁智
                                      法  官  鄭雅文
                                      法  官  陳蒨儀
本件正本證明與原本無異。
如不服本判決應於判決送達後十日內向本院提出上訴書狀，並應
敘述具體理由；其未敘述上訴理由者，應於上訴期間屆滿後二十
日內向本院補提理由書（均須按他造當事人之人數附繕本）「切
勿逕送上級法院」。告訴人或被害人如對於本判決不服者，應具
備理由請求檢察官上訴，其上訴期間之計算係以檢察官收受判決
正本之日期為準。
中    華    民    國    99    年    8     月    27    日
                                      書記官  李珈慧
附錄論罪科刑法條：
刑法第二百十條
偽造、變造私文書，足以生損害於公眾或他人者，處五年以下有
期徒刑。
刑法第二百十六條
行使第二百十條至第二百十五條之文書者，依偽造、變造文書或
登載不實事項或使登載不實事項之規定處斷。
刑法第二百二十條
在紙上或物品上之文字、符號、圖畫、照像，依習慣或特約，足
以為表示其用意之證明者，關於本章及本章以外各罪，以文書論
。
錄音、錄影或電磁紀錄，藉機器或電腦之處理所顯示之聲音、影
像或符號，足以為表示其用意之證明者，亦同。
刑法第三百三十九條
意圖為自己或第三人不法之所有，以詐術使人將本人或第三人之
物交付者，處五年以下有期徒刑、拘役或科或併科一千元以下罰
金。
以前項方法得財產上不法之利益或使第三人得之者，亦同。
前二項之未遂犯罰之。

司法院資訊處製作；財團法人民間司法改革基金會備份。
